【裁判字號】    97,訴,1586
【裁判日期】    971029
【裁判案由】    毒品危害防制條例
【裁判全文】
臺灣臺北地方法院刑事判決              97年度訴字第1586號
公  訴  人  臺灣臺北地方法院檢察署檢察官
被      告  甲○○
                    （在臺灣臺北監獄執行中）
上列被告因違反毒品危害防制條例案件，經檢察官提起公訴（97
年度毒偵緝字第255 號、第256 號），被告於本院準備程序進行
中，就被訴事實為有罪之陳述，經本院告知簡式審判程序意旨，
並聽取公訴人及被告之意見後，本院合議庭裁定由受命法官獨任
依簡式審判程序審理，判決如下：
    主  文
甲○○施用第一級毒品，累犯，處有期徒刑拾月；又施用第一級
毒品，累犯，處有期徒刑捌月，扣案之第一級毒品海洛因壹包（
驗前淨重零點零參陸公克，驗餘淨重零點零參肆陸公克，含包裝
袋壹只）沒收銷燬、注射針筒壹支沒收。應執行有期徒刑壹年伍
月，扣案之第一級毒品海洛因壹包（驗前淨重零點零參陸公克，
驗餘淨重零點零參肆陸公克，含包裝袋壹只）沒收銷燬、注射針
筒壹支沒收。
    犯  罪  事  實
一、甲○○前於民國91年間因施用毒品案件，經本院以91年度毒
    聲字第1472號裁定送觀察、勒戒後，經評定有繼續施用毒品
    傾向，經本院以91年度毒聲字第1728號裁定令入戒治處所施
    以強制戒治，於戒治期間表現良好，經本院以92年度毒聲字
    第383 號裁定停止戒治，所餘戒治期間並付保護管束，於92
    年8 月25日保護管束期滿未經撤銷視為執行完畢，由臺灣臺
    北地方法院檢察署檢察官於92年11月21日以92年度戒毒偵字
    第176 號不起訴處分確定。另於95年間因違反毒品危害防制
    條例案件，經本院以95年度訴字第1243號判決判處有期徒刑
    7 月，嗣以96年度聲字第404 號裁定依中華民國96年罪犯減
    刑條例減為有期徒刑3 月又15日，於96年7 月16日執行完畢
    。詎仍不知戒絕毒癮，明知海洛因係毒品危害防制條例第2
    條第2 項第1 款所明定之第一級毒品，不得持有及施用，仍
    於前述觀察、勒戒及強制戒治執行完畢釋放後5 年內，復分
    別於下列時、地基於施用第一級毒品海洛因之犯意，而為施
    用第一級毒品行為：
  (一)於96年10月7 日中午12時許，在臺北市中正紀念堂附近，以
    將第一級毒品海洛因摻水置入注射針筒內施打身體之方式，
    施用第一級毒品海洛因1 次。嗣於同日12時許，因形跡可疑
    ，為警在臺北市○○○路○ 段131 巷33號前為警查獲，並經
    其同意接受採尿送驗結果呈嗎啡陽性反應，始知上情。
  (二)於96年12月22日中午12時許，在臺北市○○路與師大路口加
    油站之廁所內，以將第一級毒品海洛因摻水置入注射針筒內
    施打身體之方式，施用第一級毒品海洛因1 次。嗣於同日15
    時許，因形跡可疑，為警在臺北市○○○路與浦城街口盤查
    ，甲○○當場主動自其右側褲子口袋取出其所有之海洛因1
    小包（驗前淨重0.036 公克、驗後淨重0.0346公克）及供施
    用第一級毒品所用之注射針筒1 支，交由警方扣案，而於偵
    察機關未發覺其持有第一級毒品犯行前，主動坦承犯行，而
    願接受裁判，並經其同意採尿送驗結果呈嗎啡陽性反應，而
    悉上情。
二、案經臺北市政府警察局中正第一分局、大安分局報請臺灣臺
    北地方法院檢察署檢察官偵查起訴。
    理  由
一、按本件被告甲○○所犯係死刑、無期徒刑、最輕本刑為3 年
    以上有期徒刑以外之罪，其於準備程序就前揭被訴事實為有
    罪之陳述，經受命法官告知簡式審判程序之旨，並聽取其與
    公訴人之意見後，本院認無不得或不宜改依簡式審判程序進
    行之處，爰依刑事訴訟法第273 條之1 第1 項、第284 條之
    1 ，裁定本件由受命法官獨任進行簡式審判程序，合先敘明
    。
二、訊據被告對其分別上揭時、地施用第一級毒品海洛因之事實
    坦承不諱，且被告為警查獲後，於96年10月9 日15時10分許
    、96年12月22日17時32分許所採集之尿液，經送驗結果，均
    呈嗎啡陽性反應，此有臺灣尖端先進生技醫藥股份有限公司
    96年10月24日、96年12月28日濫用藥物檢驗報告、臺北市政
    府警察局中正第一分局96年10月移送毒品危害防制條例人犯
    尿液檢體對照表、臺北市政府警察局偵辦毒品案件尿液檢體
    委驗單各1 份附卷可稽。且扣案之疑似海洛因粉末1 包，經
    送請交通部民用航空局航空醫務中心鑑定結果，認確含第一
    級毒品海洛因成份（驗前淨重0.036 公克、驗餘淨重0.0346
    公克），此有交通部民用航空局航藥鑑字第0970013 號毒品
    鑑定書1 紙在卷可憑，復有注射針筒1 支扣案可佐。是被告
    上揭出於任意性之自白與事實相符，應堪採為被告有罪之證
    據，則被告先後施用第一級毒品海洛因2 次之犯行，堪以認
    定。
三、被告前於91年間因施用毒品案件，經本院以91年度毒聲字第
    1472號裁定送觀察、勒戒後，經評定有繼續施用毒品傾向，
    經本院以91年度毒聲字第1728號裁定令入戒治處所施以強制
    戒治，於戒治期間表現良好，經本院以92年度毒聲字第383
    號裁定停止戒治，所餘戒治期間並付保護管束，於92年8 月
    25日保護管束期滿未經撤銷視為執行完畢，由臺灣臺北地方
    法院檢察署檢察官於92年11月21日以92年度戒毒偵字第176
    號不起訴處分確定，此有臺灣高等法院被告前案紀錄表1 紙
    在卷足參，其於前案觀察、勒戒執行完畢後，5 年內再犯本
    件施用毒品罪之事實，事證明確，應予依法論科。
四、查海洛因係毒品危害防制條例第2 條第2 項第1 款所稱之第
    一級毒品，不得非法持有、施用。核被告所為2 次施用第一
    級毒品行為，均係犯毒品危害防制條例第10條第1 項之施用
    第一級毒品罪。其施用第一級毒品前後，持有海洛因之低度
    行為，應為施用之高度行為所吸收，不另論罪。其先後2 次
    施用毒品犯行，犯意各別，行為分殊，應予分論併罰。被告
    前於95年間因違反毒品危害防制條例案件，經本院以95年度
    訴字第1243號判決判處有期徒刑7 月，嗣以96年度聲字第
    404 號裁定依中華民國96年罪犯減刑條例減為有期徒刑3 月
    又15日，於96年7 月16日執行完畢之事實，有臺灣高等法院
    被告前案紀錄表1 份在卷可參，其受有期徒刑之執行完畢後
    ，5 年以內故意再犯本件有期徒刑以上之罪，為累犯，應依
    刑法第47條第1 項之規定，加重其刑。被告於96年12月22日
    施用毒品犯行，係於同日15時許在臺北市○○○路與浦城街
    口因形跡可疑為警查獲，被告當場主動自其左褲口袋拿出海
    洛因1 小包及注射針筒1 支，交由警方扣案，而於偵查機關
    未發覺其持有第一級毒品犯行前，主動坦承持有犯行，而願
    接受裁判，有被告警詢筆錄及臺北市政府警察局大安分局97
    年9 月16日北市警安分刑字第09732875600 號函暨偵查報告
    在卷可稽，堪認其持有第一級毒品部分符合刑法第62條自首
    之規定。而具有裁判上或實質上一罪關係之犯罪，苟全部犯
    罪未被發覺前，行為人僅就其中一部分犯罪自首，仍生全部
    自首之效力（最高法院90年度台上字第5435號判決意旨參照
    ），故被告於全部犯罪未被發覺前，雖僅就持有第一級毒品
    部分自首，然與持有具實質上一罪關係之施用部分，仍生自
    首之效力。而被告於警方發現上開犯行前，即主動拿出上開
    毒品交由警方扣押而供出上開犯行，以利偵查，足見其已有
    悔意，爰依刑法第62條前段之規定，減輕其刑。被告同時有
    刑之加重及減輕事由，應依刑法第71條第1 項規定，先加後
    減。爰審酌被告經觀察、勒戒後，仍不知戒惕，無視於毒品
    對於自身健康之戕害及國家對於杜絕毒品犯罪之禁令，多次
    施用毒品，惡性非輕，然念及坦承犯行及所犯為自戕行為等
    一切情狀，分別量處如主文所示之刑，並定其應執行刑，以
    資懲儆。扣案之第一級毒品海洛因1 包（驗前淨重0.036 公
    克、驗餘淨重0.0346公克），屬查獲之第一級毒品，而用以
    盛裝上開毒品所用包裝袋1 只，以現今所採行之鑑驗方式，
    包裝袋仍會殘留微量毒品而無法將之完全析離，是上開第一
    級毒品海洛因1 包及用以盛裝毒品所用該只包裝袋，均應依
    毒品危害防制條例第18條第1 項前段規定宣告沒收銷燬之。
    至於鑑驗耗損之第一級毒品海洛因，既已滅失，爰不再行諭
    知沒收銷燬。另扣案之注射針筒1 支，為被告所有供施用第
    一級毒品所用之物，此經被告於本院審理時陳明在卷，惟檢
    察官並未舉證證明為違禁物，爰依刑法第38條第1 項第2 款
    宣告沒收。
據上論斷，應依刑事訴訟法第273 條之1 第1 項、第284 條之1
、第299 條第1 項前段，毒品危害防制條例第10條第1 項、第18
條第1 項前段，刑法第11條前段、第47條第1 項、第62條前段、
第51條第5 款、第38條第1 項第2 款，判決如主文。
本案經檢察官郭昭吟到庭執行職務。
中    華    民    國    97    年    10    月    29    日
                  刑事第十八庭  法  官  林芳華
以上正本證明與原本無異。
如不服本判決，應於判決送達後10日內，向本院提出上訴狀。
                                書記官  林鈴芬
中    華    民    國    97    年    10    月    29    日
附錄本案論罪科刑法條
毒品危害防制條例第10條第1項
施用第一級毒品者，處 6 月以上 5 年以下有期徒刑。


司法院資訊處製作；財團法人民間司法改革基金會備份。
